臺灣桃園地方法院民事裁定
111年度監宣字第626號
聲  請  人  殷秀玲  
相  對  人  殷秀麗    住○○市○○區○○○路00○0號（桃                          園市私立老人龍祥長期照顧中心）
關  係  人  張容慈  

上列當事人間聲請監護宣告事件，本院裁定如下：
    主  文
宣告殷秀麗（女，民國00年0月0日生）為受輔助宣告人。
選定殷秀玲（女，民國00年0月00日生）為受輔助宣告人殷秀麗
之輔助人。
程序費用由受輔助宣告人殷秀麗負擔。    
    理  由
一、聲請意旨略以：聲請人係相對人之姊，相對人因精神障礙，
    致不能為意思表示或受意思表示，或不能辨識其意思表示之
    效果，爰依法聲請准予對相對人為監護宣告，並選定聲請人
    為監護人，及指定張容慈為會同開具財產清冊之人，倘認相
    對人之狀態未達監護宣告之程度，則依民法第14條第3項及
    家事事件法第174條裁定為輔助之宣告等語，且提出身心障
    礙證明、戶籍謄本、親屬系統表、親屬名冊、同意書等為證
    。
二、對於因精神障礙或其他心智缺陷，致其為意思表示或受意思
    表示，或辨識其意思表示效果之能力，顯有不足者，法院得
    因本人、配偶、四親等內之親屬、最近一年有同居事實之其
    他親屬、檢察官、主管機關或社會福利機構之聲請，為輔助
    之宣告；法院對於監護宣告之聲請，認為未達應受監護宣告
    之程度，而有輔助宣告之原因者，得依聲請或依職權以裁定
    為輔助之宣告，民法第15條之1第1項、家事事件法第174條
    第1 項分別定有明文。又法院應於鑑定人前，就應受監護宣
    告之人之精神或心智狀況，訊問鑑定人及應受監護宣告之人
    ，始得為監護之宣告。但有事實足認無訊問之必要者，不在
    此限；鑑定應有精神科專科醫師或具精神科經驗之醫師參與
    並出具書面報告，為家事事件法第167 條第1 項、第2 項所
    明定，此規定依同法第178 條第2 項之規定，於聲請輔助宣
    告事件準用之。又受輔助宣告之人，應置輔助人；法院為輔
    助之宣告時，應依職權就配偶、四親等內之親屬、最近一年
    有同居事實之其他親屬、主管機關、社會福利機構或其他適
    當之人選定一人或數人為輔助人，復為民法第1113條之1第1
     項及依同條第2 項準用之同法第1111條第1 項所分別明定
    。
三、經查，聲請人為相對人之姊，有聲請人提出之戶籍謄本在卷
    可稽，係相對人四親等內之親屬，依前揭規定，得為本件之
    聲請。又本院對相對人進行鑑定程序，在鑑定人即平衡身心
    診所醫師林彥輝面前訊問相對人，問其姓名、生日、在場人
    、工作及子女等，相對人可回答其姓名、生日、在場人為其
    姊殷秀玲、其女兒張容慈在台南工作、其本在塑膠工廠工作
    但自29歲起即沒有工作、其已離婚、前配偶已死亡、前配偶
    遺有現金及田地給其女兒、其希望由其姊殷秀玲協助其處理
    財產等；請其舉起左手、右手；指出左眼、右眼，均可正確
    表示。詢其以1000元購買450元物品應找金額若干，其回答5
    55、560元；詢其以1000元購買721元物品應找金額若干，其
    回答279元；詢其以100元購買35元物品應找金額若干，其回
    答65元等（見本院111年9月30日訊問筆錄）。嗣經林彥輝醫
    師綜合相對人之個人生活史、疾病史及鑑定所見（身體檢查
    、精神狀態檢查）、心理測驗等項，結論為：相對人目前因
    受精神疾病影響，其心智狀態有些微缺損，僅有部分管理處
    分自己財產之能力。相對人的臨床診斷為「思覺失調症」，
    思覺失調症是一慢性疾病，於正性症狀活躍的急性期時，會
    有妄想或幻覺等精神病症狀，臨床上無法完全根治，藥物治
    療雖可控制妄想及幻覺的穩定，但病患仍會因時間累積慢慢
    退化。相對人的現況符合一般思覺失調症的病程表現。因此
    ，鑑定人認為，其心智狀態已符合輔助宣告之要件等語。有
    平衡身心診所111年10月6日函附之精神鑑定報告書在卷可稽
    。綜合上開事證，堪認相對人已達為意思表示或受意思表示
    ，或辨識其意思表示效果之能力顯有不足之程度，僅達應受
    輔助宣告之程度，未達應受監護宣告之程度，爰依前揭規定
    ，宣告相對人為受輔助宣告之人。本院審酌相對人無配偶，
    聲請人為其姊，聲請表明願意擔任相對人之監護人（輔助人
    ），且為相對人同意及相對人之女張容慈、相對人之弟殷万
    益、殷振凱所同意，並有同意書在卷可稽，認由聲請人擔任
    相對人之輔助人，應無不當，爰依前揭規定，選定聲請人殷
    秀玲為相對人之輔助人。
四、法院為輔助宣告時，受輔助宣告之人對其財產仍具處分權能
    ，輔助人僅於民法第15條之2 第1 項等事件對於輔助宣告之
    人之行為具有同意與否之權限，從而本件輔助人無須開具財
    產清冊陳報法院，附此敘明。
五、依家事事件法第177 條第2 項、第164 條第2 項，裁定如主
    文。
中　　華　　民　　國　　111 　年　　10　　月　　14　　日
                  家事法庭  法  官  張淑芬         
上列正本證明與原本無異。
如對本裁定抗告須於裁定送達後10日內向本院提出抗告狀，並繳
納抗告裁判費新台幣1,000 元。
中　　華　　民　　國　　111 　年　　10　　月　　14　　日
                            書記官  施盈宇

民法第 15-2 條
受輔助宣告之人為下列行為時，應經輔助人同意。但純獲法律上
利益，或依其年齡及身分、日常生活所必需者，不在此限：
一、為獨資、合夥營業或為法人之負責人。
二、為消費借貸、消費寄託、保證、贈與或信託。
三、為訴訟行為。
四、為和解、調解、調處或簽訂仲裁契約。
五、為不動產、船舶、航空器、汽車或其他重要財產之處分、設
     定負擔、買賣、租賃或借貸。
六、為遺產分割、遺贈、拋棄繼承權或其他相關權利。
七、法院依前條聲請權人或輔助人之聲請，所指定之其他行為。